【裁判字號】    95,簡上,81
【裁判日期】    950818
【裁判案由】    竊盜
【裁判全文】
臺灣彰化地方法院刑事判決              95年度簡上字第81號
公  訴  人  臺灣彰化地方法院檢察署檢察官
上  訴  人
即  被  告  乙○○
輔  佐  人
即被告之母  丙  ○
上列上訴人因竊盜案件，不服本院彰化簡易庭九十五年度彰簡字
第二０四號中華民國九十五年三月十三日第一審判決（原聲請簡
易判決處刑案號：九十五年度偵字第一三一七號），提起上訴，
本院管轄第二審合議庭判決如下︰
    主  文
原判決撤銷。
乙○○竊盜，處拘役壹拾日，如易科罰金，以佰元折算壹日。
緩刑貳年。
    事  實
一、乙○○曾於民國八十七年間罹患精神分裂症，導致現實感差
    、情緒衝動、思考混亂、攻擊家人及人際關係退縮等症狀，
    曾經住院三次，並長期抗拒服藥治療，其精神狀態不穩定，
    致其辨識行為違法或依其辨識而行為之能力，顯著減低，為
    精神耗弱之人。其竟意圖為自己不法之所有，於九十五年二
    月一日中午十二時許，藉故前往位於彰化縣彰化市○○路四
    三三巷二三號鄰居住處，趁無人注意之際，竊取甲○○所有
    放置在客廳茶几上之ＯＫＷＡＰ廠牌ｉ519型黑色行動電話
    一支，得手後隨即離去，適甲○○返家時發現乙○○正從其
    住處離去，覺得奇怪，而查看家中之物品，始發現其所有之
    行動電話遭竊，而報警處理，始循線查悉上情。
二、案經彰化縣警察局彰化分局報請臺灣彰化地方法院檢察署檢
    察官聲請簡易判決處刑。
    理  由
一、上揭事實業據上訴人即被告乙○○分別於警詢、偵訊及本院
    審理中供承不諱，核與被害人即證人甲○○於警詢中指述失
    竊情節相符，並有贓物認領保管單一份及照片六幀在卷可稽
    ，足認被告之自白與事實相符，是以本件被告竊盜犯行事證
    已臻明確，其犯行堪予認定。
二、又被告曾於八十七年間罹患精神分裂症，導致現實感差、情
    緒衝動、思考混亂、攻擊家人及人際關係退縮等症狀，曾經
    住院三次，並長期抗拒服藥治療，其精神狀態不穩定，其雖
    意識清楚，但表情平淡，會談間思考內容因精神症狀干擾時
    而脫離現實，現實生活判斷能力明顯受損，常造成自己及家
    人傷害而不自知，亦無責任感，將所有責任歸咎於他人，無
    法正常處理日常生活事務，精神狀態已符合精神耗弱程度，
    此有苗栗大千醫院於九十五年五月二十四日之精神鑑定報告
    書（附於本院所調閱之九十五年度禁字第五九號卷）、診斷
    證明書、中華民國身心障礙手冊及本院九十五年度禁字第五
    九號宣告乙○○為禁治產人之民事裁定一份在卷可稽，並經
    輔佐人即被告之母丙○於本院審理中陳述甚詳，足認被告於
    行為時已達精神耗弱之狀態。
二、被告行為後，刑法於九十四年二月二日修正公布、刑法施行
    法於九十五年六月十四日修正公布、罰金罰鍰提高標準條例
    於九十五年五月十七日修正公布，並均於九十五年七月一日
    施行，關於本案應適用之新舊法，茲比較如下：
  1.刑法第二條第一項規定，係規範行為後法律變更所生新舊法
    律比較適用之準據法，於九十五年七月一日刑法施行後，應
    適用刑法第二條第一項之規定，為「從舊從輕」之比較（最
    高法院九十五年五月二十三日第八次刑事庭會議決議第一點
    第一項參照）。
  2.刑法第十九條第二項之規定，由「精神耗弱人之行為，得減
    輕其刑」，修正為「行為時因精神障礙或其他心智缺陷之原
    因，致其辨識行為造法或依其辨識而行為之能力，顯著減低
    者，得減輕其刑」，係依生理學與心理學混合之立法方式，
    明確界定其精神障礙或其他心智缺陷的判斷標準，經比較新
    、舊法後，結果並無不同。
  3.刑法第三十三條第五款關於罰金刑之規定，由「罰金：一元
    以上」修正為「罰金：新臺幣一千元以上，以百元計算之」
    ，應依刑法第二條第一項規定，適用最有利於行為人之法律
    （最高法院九十五年五月二十三日第八次刑事庭會議決議參
    照）。本案刑法第三百二十條第一項竊盜罪關於「或五百元
    以下罰金」之罰金刑部分，經比較新、舊法結果，應以被告
    行為時之法律即修正前第三十三條第五款規定，最有利於被
    告。
  4.刑法施行法第一條之一增訂施行前，依罰金罰鍰提高標準條
    例第一條前段、現行法規所定貨幣單位折算新臺幣條例第二
    條規定，本案刑法第三百二十條第一項竊盜罪關於「或五百
    元以下罰金」之罰金刑部分，應提高折算為或新臺幣一萬五
    千元以下罰金。刑法施行法修正增訂第一條之一規定：「中
    華民國九十四年一月七日刑法修正施行後，刑法分則編所定
    罰金之貨幣單位為新臺幣。九十四年一月七日刑法修正時，
    刑法分則編未修正之條文定有罰金者，自九十四年一月七日
    刑法修正施行後，就其所定數額提高為三十倍。但七十二年
    六月二十六日至九十四年一月七日新增或修正之條文，就其
    所定數額提高為三倍。」依增訂條文提高並改為新臺幣後，
    本案刑法第三百二十條第一項竊盜罪關於「或五百元以下罰
    金」之罰金刑部分，亦同為得科一萬五千元以下罰金，經比
    較新、舊法後，結果並無不同。
  5.比較時應就罪刑有關之共犯、未遂犯、想像競合犯、牽連犯
    、連續犯、結合犯，以及累犯加重、自首減輕暨其他法定加
    減原因（如身分加減）與加減例等一切情形，綜其全部罪刑
    之結果而為比較（最高法院九十五年五月二十三日第八次刑
    事庭會議決議第一點第四項參照）。經綜合比較新、舊法之
    結果，以被告行為時之舊法並無較不利於被告，依刑法第二
    條第一項前段規定，本案自應適用被告行為時之法律即修正
    前刑法第十九條第二項、第三十三條第五款，罰金罰鍰提高
    標準條例第一條前段，現行法規所定貨幣單位折算新臺幣條
    例第二條之規定。
三、核被告所為，係犯刑法第三百二十條第一項之普通竊盜罪。
    被告確因罹患精神分裂症，於行為時已達精神耗弱之狀態，
    而為精神耗弱之人，已如前述，應依修正前刑法第十九條第
    二項之規定，減輕其刑。原審以被告有竊盜犯行，據以論罪
    科刑，判處拘役四十日，並諭知易科罰金之折算標準，固非
    無見，惟被告於行為時確因罹患精神分裂症，已達精神耗弱
    之狀態，而為精神耗弱之人，原審未審酌其有精神耗弱之情
    形及新、舊法之比較，尚有未洽，被告據此指摘原審判決不
    當，非無理由，應予撤銷改判。爰審酌被告因罹患精神分裂
    症，而為精神耗弱之人，及被告犯罪手段、被害人所受之損
    害、生活狀況、智識程度、犯後之態度等一切情狀，量處如
    主文所示之刑，並諭知易科罰金之折算標準，以資懲儆。又
    被告行為後，刑法第四十一條第一項前段關於易科罰金折算
    標準之規定，業於九十四年二月二日修正公布，並於九十五
    年七月一日施行，由「犯最重本刑為五年以下有期徒刑以下
    之刑之罪，而受六個月以下有期徒刑或拘役之宣告，因身體
    、教育、職業、家庭之關係或其他正當事由，執行顯有困難
    者，得以一元以上三元以下折算一日，易科罰金。」修正為
    「犯最重本刑為五年以下有期徒刑以下之刑之罪，而受六個
    月以下有期徒刑或拘役之宣告者，得以新臺幣一千元、二千
    元或三千元折算一日，易科罰金。」應依刑法第二條第一項
    規定，適用最有利於行為人之法律（最高法院九十五年五月
    二十三日第八次刑事庭會議決議第三點第二項參照）。修正
    前刑法第四十一條第一項前段之易科罰金折算標準，依修正
    刪除前之罰金罰鍰提高標準條例第二條規定，應就其原定數
    額提高為一百倍折算一日，並依現行法規所定貨幣單位折算
    新臺幣條例第二條規定，以新臺幣元之三倍折算之，亦即，
    修正前刑法第四十一條第一項前段之易科罰金折算標準，應
    以銀元三百元即新臺幣九百元折算為一日，經比較新、舊法
    結果，應以被告行為時之法律即舊法較有利於被告，依刑法
    第二條第一項前段規定，本案自應適用被告行為時之法律即
    修正前刑法第四十一條第一項前段，修正前罰金罰鍰提高標
    準條例第二條規定，併諭知易科罰金之折算標準。
四、被告行為後，刑法第七十四條關於緩刑之規定，雖亦於九十
    四年二月二日修正公布，並於九十五年七月一日施行，然犯
    罪在新法施行前，新法施行後，緩刑之宣告，應適用新法第
    七十四條之規定（最高法院九十五年五月二十三日第八次刑
    事庭會議決議第七點參照）。本件被告前未曾因故意犯罪受
    有期徒刑以上刑之宣告，此有臺灣彰化地方法院檢察署刑案
    資料查註紀錄表及臺灣高等法院被告全國前案紀錄表各一份
    在卷可考，其因一時失慮，致罹刑典，經此偵審程序與論罪
    科刑之教訓後，當知所警惕，而無再犯之虞，本院認所宣告
    之刑，以暫不執行為適當，爰依刑法第七十四條第一項第一
    款，宣告緩刑二年，以啟自新。
據上論斷，應依刑事訴訟法第四百五十五條之一第一項、第三項
、第三百六十九條第一項前段、第三百六十四條、第二百九十九
條第一項前段，刑法第三百二十條第一項、第二條第一項前段，
修正前第十九條第二項、第四十一條第一項前段，刑法第七十四
條第一項第一款，罰金罰鍰提高標準條例第一條前段、修正前罰
金罰鍰提高標準條例第二條，判決如主文。
本件經檢察官何蕙君到庭執行職務。
中    華    民    國    95    年    8     月    18    日
                        台灣彰化地方法院刑事第二庭
                                  審判長法官    石馨文
                                  法      官    李水源
                                  法      官    黃齡玉
以上正本證明與原本無異。
本件不得上訴。
中    華    民    國    95    年    8     月    21    日
                                      書記官    梁高賓


司法院資訊處製作；財團法人民間司法改革基金會備份。
